【裁判字號】    98,訴,3351
【裁判日期】    990319
【裁判案由】    毒品危害防制條例
【裁判全文】
臺灣板橋地方法院刑事判決              98年度訴字第3351號
公  訴  人  臺灣板橋地方法院檢察署檢察官
被      告  戊○○
指定辯護人  本院公設辯護人  甲○○
上列被告因違反毒品危害防制條例案件，經檢察官提起公訴（98
年度偵字第13140 號），本院判決如下：
    主  文
戊○○共同明知為禁藥而轉讓，累犯，處有期徒刑貳年，扣案之
0000000000行動電話壹支（內含SIM 卡壹張）沒收；又共同明知
為禁藥而轉讓，累犯，處有期徒刑貳年。應執行有期徒刑參年肆
月，扣案之0000000000行動電話壹支（內含SIM 卡壹張）沒收。
    事  實
一、戊○○前曾於民國95年間因施用毒品案件，經由本院以96年
    度簡字第1728號判處有期徒刑3 月確定，其於96年5 月30日
    易科罰金執行完畢。詎猶不知悔改，其明知甲基安非他命係
    經行政院衛生署公告禁止使用，為藥事法所規範之禁藥，仍
    共同基於轉讓禁藥之犯意聯絡，分別為下列行為：
  (一)於97年5 月8 日下午5 時23分許，戊○○以其所有之000000
    0000號行動電話與丙○○（綽號「大溪仔」）所使用之0000
    000000電話聯繫提供甲基安非他命事宜後，戊○○遂將上開
    電話交由真實姓名年籍不詳之某友人使用，且於同日下午5
    時42分許以0000000000號行動電話撥打上開電話與友人聯繫
    ，電話中告知攜帶1 公克甲基安非他命前往臺北縣三峽鎮○○路某處之天橋，該友人應允後，遂於同日下午6 時3 分許
    （起訴書誤載為同日下午5 時56分許），前往相約地點，收
    受丙○○所交付之新臺幣（下同）5 千元後，轉讓約1 公克
    之甲基安非他命1 小包給丙○○。
  (二)於97年6 月19日凌晨2 時58分許，戊○○以0000000000號行
    動電話與真實姓名年籍均不詳綽號「阿弟仔（諧音）」之成
    年男子所使用之00000000電話聯繫提供甲基安非他命事宜後
    ，戊○○遂於同日凌晨2 時59分許撥打乙○○（另經本院以
    98年度訴字第431 號判決確定）所使用之0000000000行動電
    話聯繫，電話中告知攜帶0.4 公克甲基安非他命前往臺北縣
    三峽鎮○○路某處之萊爾富便利商店，曾裕順應允後，遂前
    往相約地點，收受「阿弟仔」所交付之2 千元後，轉讓0.4
    公克甲基安非他命1 小包給「阿弟仔」。嗣於98年8 月15日
    下午1 時45分許，在桃園縣桃園市○○路186 號前，為警查
    獲，並經戊○○同意後，搜索其位於桃園市○○路186 號B2
    之居所，當場查獲第一級毒品海洛因2 包、吸食器玻璃球1
    個、分裝袋1 批、塑膠剷管1 支及0000000000行動電話1 支
    （內含SIM 卡1 張）。
二、案經臺北市政府警察局報請臺灣板橋地方法院檢察署檢察官
    偵查起訴。
    理  由
壹、程序部分：
一、按被告以外之人於審判外之言詞或書面陳述，除法律有規定
    者外，不得作為證據，刑事訴訟法第159 條第1 項固定有明
    文。然被告以外之人於偵查中向檢察官所為之陳述，除顯有
    不可信之情況外，得為證據；被告以外之人於審判外之陳述
    ，雖不符同法第159 條之1 至之4 之規定，而經當事人於審
    判程序同意作為證據，法院審酌該言詞陳述或書面陳述作成
    時之情況，認為適當者，亦得為證據；又當事人、代理人或
    辯護人於法院調查證據時，知有第159 條第1 項不得為證據
    之情形，而未於言詞辯論終結前聲明異議者，視為有前項之
    同意，同法第159 條之1 第2 項、第159 條之5 亦分別定有
    明文。又刑事訴訟法第159 條之5 的立法意旨在於傳聞證據
    未經當事人之反對詰問予以核實，原則上先予排除。惟若當
    事人已放棄反對詰問權，於審判程序中表明同意該等傳聞證
    據可作為證據；或於言詞辯論終結前未聲明異議，基於尊重
    當事人對傳聞證據之處分權，及證據資料愈豐富，愈有助於
    真實發見之理念，上開傳聞證據亦均得資為證據。經查：
  (一)關於證人曾裕順及丙○○於警詢中之陳述，係屬被告以外之
    人於審判外之言詞陳述，依刑事訴訟法第159 條之規定，屬
    於傳聞證據而不具證據能力，且因被告戊○○及辯護人於本
    件準備程序中已表示不同意作為本案證據使用，是以其警詢
    之供述尚無證據能力。
  (二)關於證人曾裕順及丙○○於偵查中之陳述，係經檢察官諭知
    證人有具結之義務及偽證之處罰並命朗讀結文具結擔保其證
    言之真實性後，以證人身份，於檢察官面前完整、連續陳述
    其親身經歷，且查無證據顯示係遭受強暴、脅迫、詐欺、利
    誘等外力干擾情形，或在影響其心理狀況致妨礙其自由陳述
    等顯不可信之情況，而被告戊○○及辯護人復未提出上開證
    人在偵查中所述有何其他顯不可信之情況，引用上開證人於
    檢察官面前所為陳述作為證據應屬適當，依刑事訴訟法第15
    9 條之1 第2 項之規定，亦具證據能力。
二、另本件認定事實所引用之卷內其餘卷證資料（包含文書證據
    等證據），被告戊○○及辯護人於準備程式同意作為本案證
    據，且審判程式中復未於言詞辯論終結前表示異議，且卷內
    之文書證據等，亦無刑事訴訟法第159 條之4 之顯有不可信
    之情況與不得作為證據之情形，則依刑事訴訟法第159 條之
    5 之規定，本件認定事實所引用之所有文書證據等證據，均
    有證據能力，合先敘明。
貳、認定犯罪事實所憑之證據及理由：
一、訊據被告戊○○固不否認有於上開時間分別接獲丙○○、「
    阿弟仔」來電等情，然否認有何違反毒品危害防制條例之犯
    行，並辯稱：丙○○雖有撥打電話給伊，但伊身上沒有安非
    他命，所以要求丙○○給錢後，才有辦法幫他拿，但因丙○○跟伊不熟，表示不用，所以伊並沒有交付安非他命給丙○○，又伊跟「阿弟仔」本來就是朋友，「阿弟仔」打電話來
    詢問有沒有安非他命時，伊就請「阿弟仔」打電話給乙○○
    ，之後乙○○也有打電話跟伊確認，電話中有跟乙○○講說
    「阿弟仔」係伊朋友，不要賺他的錢，但伊不清楚乙○○有
    無交付安非他命給「阿弟仔」云云。經查：
  (一)有關犯罪事實一(一)部分：
  1.觀之證人丙○○於97年11月19日之偵查中證陳：丁○○係伊
    高中同學，伊並不認識戊○○，沒有跟他們兩個購買過毒品
    ，又伊當時使用的手機係0000000000等語明確（見臺灣桃園
    地方法院檢察署偵查卷宗第128 至129 頁），其於98年7 月
    2 日之偵查中另證述：伊的綽號叫「四兩」及「大溪仔」，
    0000000000之行動電話有使用過一陣子，伊不認識戊○○，
    但於97年5 月8 日下午5 點23分許，伊有撥打電話給戊○○
    ，並稱是「大溪仔」，還說要約在大勇路天橋，向他拿1 的
    安非他命，之所以撥打這個電話係伊高中同學丁○○告知，
    當天傍晚6 時3 分許，伊確實有到三峽鎮○○路天橋，但沒
    有見過戊○○的面，因為戊○○都是叫小弟跟伊交易，但伊
    可以確定不是乙○○，又伊當天就是跟戊○○的小弟交易5
    千元之安非他命，此外伊跟戊○○沒有私人恩怨等語（見臺
    灣板橋地方法院檢察署檢察官偵查卷宗第10至12頁），則由
    證人丙○○上開證詞，堪認丙○○有於上開時間撥打電話給
    被告戊○○，並與被告戊○○相約在臺北縣三峽鎮○○路天
    橋，且丙○○有依約前往相約地點與被告戊○○所安排之人
    見面一節。
  2.另參以(1)丙○○所使用之0000000000號行動電話於97年5 月
    28日下午5 時23分許有撥打給被告戊○○所用之0000000000
    號行動電話，通話內容為「B ：文清！我大溪仔。A ：知道
    。B ：我要那個，有問嗎？A ：有阿到三峽了，要多少。B
    ：一阿…。A ：大勇路天橋…。」；(2)丙○○所使用之0000
    000000號行動電話於同日下午5 時42分許有撥打給被告戊○○所用之0000000000號行動電話，通話內容為「B ：我要過
    去了！我大溪那個。A ：給你一個多少？B ：上次拿五阿！
    A ：你到三峽大勇路天橋打給我。B ：我到了。A ：好。」
    ；(3)戊○○所使用之0000000000號行動電話於同日下午5 時
    23分許有撥打給被告戊○○友人所用之000000 0000 號行動
    電話，通話內容為：「B ：大溪那個先出，…。A ：好。B
    ：大溪那個什麼時候過去。A ：現在到了。…」(4)丙○○所
    使用之0000000000號行動電話於同日下午6 時3 分許有撥打
    給被告戊○○所用之0000000000號行動電話，通話內容為「
    B ：我到門口了。A ：好。」，此有上揭行動電話之通訊監
    察譯文表在卷可稽（見臺灣桃園地方法院檢察署偵查卷宗第
    95至96頁），則徵之上開通訊監察譯文，並互核證人丙○○
    上開證詞，益徵被告戊○○確實有於上開時間分別與丙○○
    及戊○○友人聯繫，由戊○○友人前往臺北縣三峽鎮○○路
    某處天橋，並交付甲基安非他命1 次之事實。
  3.雖被告戊○○辯稱：當時身上沒有安非他命，所以並沒有交
    付安非他命給丙○○云云。惟觀之證人丙○○證稱：與被告
    電話中相約後，確實有到臺北縣三峽鎮○○路的天橋且與被
    告戊○○小弟見面之情，已於前述，亦有通訊監察譯文可資
    佐證，倘被告戊○○所辯為真，其既無第二級毒品甲基安非
    他命可交付給丙○○，何須大費周章與丙○○相約地點，甚
    至與其友人聯繫，且電話中表達先出貨給大溪的丙○○之意
    ，而被告戊○○之友人甚至亦與丙○○聯繫確認是否抵達，
    顯見被告戊○○上開所辯，不足為採。再者，佐以被告戊○○、其友人與丙○○之電話監聽譯文顯示，被告戊○○聯絡
    其友人前往相約地點後，該友人仍有與丙○○確認是否抵達
    ，之後三方就沒有再以電話聯繫，若丙○○沒有拿到第二級
    毒品甲基安非他命，豈有不以電話質問被告戊○○之理，益
    徵被告戊○○所辯，不可採信。何況其於偵查中曾供述：忘
    記打電話給誰，但伊要接電話的人拿安非他命給丙○○，不
    是賣給他等語不諱（見臺灣板橋地方法院檢察署檢察官偵查
    卷宗第22頁），可見被告戊○○當時確實有聯絡友人，並請
    友人轉讓安非他命給丙○○之情至明。
  (二)有關犯罪事實一(二)部分：
  1.徵之證人乙○○於偵查中證述：伊認識戊○○，並有用過00
    00000000號之行動電話，又於97年6 月19日凌晨2 點59分許
    ，戊○○有以0000000000號撥打伊電話，要伊將之前借住伊
    家留下來的毒品拿到三峽鎮○○路萊爾富那邊，伊也不知道
    誰要跟伊拿，伊有跟買家見面等語明確（見臺灣板橋地方法
    院檢察署偵查卷宗第12頁），則由證人乙○○上開證詞，可
    見被告戊○○確實有於上開時間撥打電話給乙○○，並要求
    乙○○攜帶毒品前往臺北縣三峽鎮○○路某處之萊爾富便利
    商店，而乙○○亦有前往之情無誤。
  2.復佐以(1)「阿弟仔」所使用之00000000號電話於97年6 月19
    日凌晨2 時58分許有撥打給被告戊○○所用之0000000000號
    行動電話，通話內容為「A ：你在哪？B ：內山。A ：找你
    方面嗎？B ：要拿多少？A ：半。B ：你到三峽萊爾富那！
    我叫人拿給你！到了打給我！A ：好。」；(2)被告戊○○所
    使用0000000000號行動電話於同日凌晨2 時59分許有撥打給
    乙○○所用之0000000000號行動電話，通話內容為「A ：等
    一下送東西到萊爾富！B ：多少？A ：給他0.4 就好！2 千
    。B ：多久會到！A ：他到了打電話給我！我再打給你！B
    ：好。」；(3)被告戊○○所使用0000000000號行動電話於同
    日凌晨3 時22分許有撥打給「阿弟仔」所用之0000000000號
    行動電話，通話內容為「A ：多久會到？B ：在路上了！A
    ：好！」；(4)被告戊○○所使用之0000000000號行動電話於
    同日凌晨3 時22分許撥打電話給「阿弟仔」，通話內容為「
    A ：我到萊爾富了！B ：好」；(5)被告戊○○所使用000000
    0000號行動電話於同日凌晨3 時22分許有撥打給乙○○所用
    之0000000000號行動電話，通話內容為「A ：他到了！B ：
    好！」；(6)乙○○所使用0000000000號行動電話於同日凌晨
    3 時27分許有撥打給被告戊○○所用之0000000000號行動電
    話，通話內容為「A ：老大！你是說要多少？B ：他跟我說
    半個！你拿給他聽！C ：我跟你說ONE ！B ：他那邊不知道
    有沒有？你拿給阿順聽！B ：你那裡有沒有1 個？A ：沒有
    阿！B ：沒有！半個給他！不要就算了！你拿給他聽！B ：
    他剩半個而已！C ：沒關係！剩下的明天再處理！」，此有
    上揭行動電話之通訊監察譯文表在卷可稽（見臺灣桃園地方
    法院檢察署偵查卷宗第91至92頁），則徵之上開通訊監察譯
    文，並互核證人乙○○上開證詞，益徵被告戊○○確實有於
    上開時間分別與「阿弟仔」及乙○○聯繫，並指示乙○○攜
    帶第二級毒品甲基安非他命前往臺北縣三峽鎮○○路某處萊
    爾富便利商店交付甲基安非他命1 次之事實。
  3.何況被告戊○○於警詢及偵查中均坦認：「阿弟仔」係伊朋
    友，他之前打電話表示要安非他命，伊就打電話給乙○○表
    示朋友要安非他命，並要乙○○送安非他命到三峽萊爾富那
    邊，電話中談到0.4 公克2 千元是乙○○問價錢，但伊沒有
    跟「阿弟仔」收錢等情（見臺灣板橋地方法院檢察署偵查卷
    宗第6 、23頁），其於本院審理中亦供稱：「阿弟仔」那次
    是伊叫乙○○拿東西過去，東西是伊寄放在乙○○那邊沒有
    錯，但伊沒有講價格之情（見本院卷第119 頁），則由被告
    戊○○之供詞，益徵被告戊○○確實有要乙○○將之前寄放
    的第二級毒品甲基安非他命送過去給友人「阿弟仔」乙節。
  4.至被告戊○○辯稱：伊不知道乙○○之後有沒有交付云云，
    且證人乙○○於偵查中亦表示：因之前將毒品用掉，怕被罵
    ，所以還是有跟「阿弟仔」見面做做樣子，並要「阿弟仔」
    再一起合資購買等詞（見同上偵查卷宗第12、15頁）。惟乙○○與「阿弟仔」並不熟識，倘若乙○○所述並未攜帶第二
    級毒品前往之情為真，其必然需耗費一番唇舌跟「阿弟仔」
    解釋且說服「阿弟仔」同意其之建議，惟細究前述通訊監察
    譯文資料，「阿弟仔」於凌晨3 時22分抵達後，經由被告戊○○撥打電話給乙○○，乙○○復於凌晨3 時27分許回撥電
    話給被告戊○○表示「阿弟仔」改要1 個之歷程，不過5 分
    鐘，實難想像如此短暫時間，乙○○即可解釋細節及要求不
    認識「阿弟仔」同意他的提議。況按一般經驗法則，有施用
    毒品習慣之人，其於癮頭當下，如無毒品可用，即有戒斷現
    象，故施用毒品之人往往會備妥毒品，反觀「阿弟仔」於如
    此晚之時間電話聯繫及出門去拿取第二級毒品，其抵達後若
    真未拿到第二級毒品豈有不抱怨之理，是被告戊○○辯稱：
    不知道乙○○有無交付第二級毒品云云，亦不可採。
  (三)至公訴人雖認被告戊○○係基於販賣第二級毒品犯意，先後
    兩次將甲基安非他命以上開對價分售與丙○○與「阿弟仔」
    ，惟查，雖證人丙○○雖於偵查中提及是向被告戊○○買毒
    品且證人乙○○亦曾詢問過價格，然被告戊○○於偵查及本
    院審理中均予以否認，且另就「阿弟仔」部分表示因係朋友
    ，所以才不收錢之情，本案既無證據可證被告戊○○與其友
    人、乙○○之前開行為確係為賺取差價而生，自亦無從認定
    此為販賣行為，復查無得援為認定交付毒品時確存有營利意
    圖及賺取價差行為之相關證據，且在以原價甚或低於原價有
    償轉讓毒品之情形，若未特別指明，轉讓人或受轉讓人以「
    買」或「賣」敘述其等之交易情形，並未乖離一般人所理解
    之中文文義，準此，本案尚無由單以證人丙○○曾提及向被
    告買毒品之證詞，便遽為斷定被告存有販賣甲基安非他命之
    行為。更遑論，證人丙○○於偵查中亦曾證述：沒有跟被告
    戊○○購買毒品之詞，詳於前述。至按所謂販賣毒品行為，
    若係行為人基於營利之目的而販入毒品者亦屬之，然本案既
    亦無其他證據可資佐證被告戊○○於購入嗣後交付丙○○、
    「阿弟仔」之甲基安非他命前，即已有意圖賺取差價以為營
    利之意思，本諸罪疑惟輕原則，自不得如公訴人所指，對被
    告戊○○逕論以販賣第二級毒品罪，而應以轉讓罪名相繩。
    此外，就乙○○本件犯罪事實一(二)部分，業經本院另案以98
    年度訴字第431 號判決乙○○共同明知為禁藥而轉讓罪，而
    乙○○及公訴人均未提起上訴而確定，附此敘明。
  (四)綜上所述，足認被告戊○○所辯，均為事後卸責之詞，不足
    採信，本件犯行明確，應依法論科。
二、按第二級毒品MDMA、MDA 、安非他命及甲基安非他命等成分
    均屬安非他命類藥品，業經行政院衛生署75年7 月11日衛署
    藥字第597627號公告，為有效管理安非他命類藥品與其衍生
    物之冊類及其製劑，重申公告禁止使用，而認均屬藥事法規
    範之禁藥。而藥事法第83條第1 項係於93年4 月21日修正公
    布，同年月23日施行，為毒品危害防制條例之後法，且藥事
    法第83條第1 項之法定刑為7 年以下有期徒刑，得併科新臺
    幣500 萬元以下罰金，與毒品危害防制條例第8 條第2 項之
    法定刑為6 月以上，5 年以下有期徒刑，得併科新臺幣70萬
    元以下罰金相較後，以藥事法第83條第1 項之法定刑為重。
    又以毒品之範圍尚包括影響精神物質與其製品，而藥事之管
    理，亦非僅止於藥品之管理，毒品未必均係經公告列管之禁
    藥，禁藥亦非必均為毒品，毒品危害防制條例與藥事法二者
    ，並無必然之特別法與普通法關係。是除有轉讓之第二級毒
    品達毒品危害防制條例第8 條第6 項之一定數量，經依法加
    重後之法定刑較藥事法第83條第1 項之法定刑為重之情形外
    ，因藥事法第83條第1 項為後法，且為重法，二者有法條競
    合關係，應優先適用藥事法處罰。又被告戊○○雖於電話中
    應允轉讓給丙○○、「阿弟仔」之甲基安非他命數量為1 公
    克、0.4 公克，惟實際轉讓之數量不詳，但衡常一般施用毒
    品單次施用甲基安非他命之數量，要無須達毒品危害防制條
    例第8 條第6 項規定加重其刑之5 公克以上，是揆諸前揭規
    定與說明，被告上開轉讓安非他命之行為，應依藥事法第83
    條第1 項之轉讓禁藥罪論處，應予敘明。核被告戊○○犯罪
    事實一(一)、(二)，均係違反藥事法第83條第1 項之轉讓禁藥罪
    。公訴意旨認應依販賣第二級毒品罪處斷，尚有未洽，惟起
    訴事實相同，爰依法變更起訴法條。又其轉讓第二級毒品甲
    基安非他命前後持有第二級毒品甲基安非他命之低度行為，
    應為轉讓之高度行為所吸收，均不另論罪。其就犯罪事實一
    (一)、(二)分別與真實姓名年籍均不詳之成年人友人、乙○○具
    有犯意聯絡及行為分擔，為共同正犯。其所犯上開2 罪之間
    ，犯意各別，行為互殊，應予分論併罰之。被告前有如事實
    欄所述之犯罪科刑及執行情形，此有臺灣高等法院被告前案
    紀錄表1 份在卷可稽，其於有期徒刑執行完畢後，5 年以內
    再故意犯前開2 罪，皆應依刑法第47條第1 項規定論以累犯
    ，均加重其刑。爰審酌被告分別指示友人、乙○○有償之轉
    讓第二級毒品給丙○○、綽號「阿弟仔」，危害社會治安非
    微，且斟酌其犯罪之動機、目的、手段、生活狀況、智試程
    度及犯罪後否認犯行，態度不佳等一切情狀，分別量處如主
    文所示之刑，並定其應執行之刑。檢察官請求量處應執行有
    期徒刑10年，猶嫌稍重，併此敘明。至0000000000之行動電
    話1 具（含SIM 卡1 張），被告於本院審理中供承係其所有
    ，並供交付毒品聯絡用（見本院卷第118 頁），且有通訊監
    聽譯文1 件可佐，參以行動電話之服務需以SIM 卡為使用介
    面，各該公司於出租行動電話門號予者消費使用時，即同時
    提供SI M卡給消費者做為門號使用之介面，故於各該公司接
    受消費者申辦門號並將該門號開通上線時，各該公司即將SI
    M 卡之所有權移轉於消費者，於退租或拆機時不需繳回，故
    本件前開SIM 卡應屬被告所有甚明，承上，足認0000000000
    之行動電話1 具（含SIM 卡1 張）確實均係被告所有，並供
    本件犯罪所用之物，應依刑法第38條第1 項第2款 之規定宣
    告沒收。另0000000000之行動電話，雖係被告戊○○或友人
    供本件犯罪所用之物，亦有通訊監察譯文可參，然並無證據
    證明為被告戊○○或其友人所有，且未扣案，又非違禁物，
    爰不宣告沒收。此外，扣案之第一級毒品海洛因2 包、吸食
    器玻璃球1 個、分裝袋1 批及塑膠剷管1 支，雖係被告戊○○所有，然非供本件犯罪所用之物，業據被告於本院審理中
    供述甚詳（見本院卷第118 頁），亦無其他積極證據堪認與
    本件犯罪有何關連，又非違禁物，爰不宣告沒收。
據上論斷，應依刑事訴訟法第299 條第1 項前段、第300 條，藥
事法第83條第1 項，刑法第11條前段、第28條、第47條第1 項、
第51條第5 款、第38條第1項第2款，判決如主文。
本案經檢察官簡志祥到庭執行職務。
中    華    民    國    99    年    3     月    19    日
                  刑事第一庭審判長法  官  王復生
                                  法  官  陳世旻
                                  法  官  連雅婷
以上正本證明與原本無異
如不服本判決應於送達後10日內向本院提出上訴狀
                                  書記官  郭晉良
中    華    民    國    99    年    3     月    19    日
附錄本案論罪科刑法條全文：
藥事法第83條
明知為偽藥或禁藥，而販賣、供應、調劑、運送、寄藏、牙保、
轉讓或意圖販賣而陳列者，處7年以下有期徒刑，得併科新臺幣
500萬元以下罰金。
犯前項之罪，因而致人於死者，處7年以上有期徒刑，致重傷者
，處3年以上12年以下有期徒刑。
因過失犯第1項之罪者，處2年以下有期徒刑、拘役或科新臺幣30
萬元以下罰金。
第1項之未遂犯罰之。

司法院資訊處製作；財團法人民間司法改革基金會備份。
